【裁判字號】    99,訴,891
【裁判日期】    991216
【裁判案由】    毒品危害防制條例
【裁判全文】
臺灣臺北地方法院刑事判決               99年度訴字第891號
公  訴  人  臺灣臺北地方法院檢察署檢察官
被      告  張振宇
指定辯護人  本院公設辯護人曾德榮
上列被告因違反毒品危害防制條例案件，經檢察官提起公訴（99
年度偵緝字第735 號），本院判決如下：
    主  文
張振宇持有第三級毒品純質淨重二十公克以上，處有期徒刑壹年
陸月。扣案第三級毒品愷他命玖包（驗餘總毛重肆佰零貳點肆
公克）均沒收之。
    事  實
一、張振宇明知愷他命（Ketamine，俗稱Ｋ他命）係毒品危害防
    制條例第2 條第2 項第3 款所稱之第三級毒品，依法不得持
    有純質淨重20公克以上。竟於民國98年12月間某日，在臺北
    市○○○路「金豔酒店」內，向真實姓名年籍不詳、綽號「
    阿全」之成年男子，以新臺幣（下同）9 萬元購入愷他命4
    包而持有之。另於99年1 月16日凌晨4 時許，在臺北市中山
    區○○○路○段76號附近便利商店前，向「阿全」以2 萬5
    千元購入愷他命5 包而持有之。嗣於同日凌晨4 時10分許，
    在臺北市中山區○○○路○段76號電梯口，張振宇因形跡可
    疑為警上前盤查，即於未有任何有偵查犯罪職權之公務員知
    悉其持有第三級毒品純質淨重20公克以上之犯行前，主動交
    出其身上之第三級毒品愷他命5 包，另經警徵得其同意至其
    位於臺北市中山區○○○路○ 段76號5 樓之5 住處搜索，由
    張振宇主動指出毒品放置位置，而查獲愷他命4 包，共計扣
    得愷他命9 包（驗前總毛重402.45公克，驗前總純質淨重約
    360.13公克，取樣0.11公克鑑驗用罄，驗餘總毛重402.34公
    克），張振宇並向員警自首供述其持有第三級毒品愷他命9
    包之犯行，而查悉上情。
二、案經臺北市政府警察局中山分局報請臺灣臺北地方法院檢察
    署檢察官偵查起訴。
    理  由
一、上開犯罪事實，業據被告張振宇於本院審理時坦承不諱（見
    本院卷第88頁），核與證人即查獲員警王石文於本院審理時
    證述情節相合（見本院卷第88頁背面至第91頁），復有扣案
    白色細晶體9 包，經送內政部警政署刑事警察局鑑驗結果（
    驗前總毛重402.45公克，驗前總純質淨重約360.13公克，取
    樣0.11公克鑑驗用罄，驗餘總毛重402.34公克），含第三級
    毒品愷他命成分，有內政部警政署刑事警察局99年1 月26日
    刑鑑字第0990009177號鑑定書在卷可稽（見99年度偵字第30
    70號卷第46頁），堪認被告之自白與事實相符。本件事證明
    確，被告所為持有愷他命純質淨重20公克以上之犯行，堪以
    認定。
二、核被告所為，係犯毒品危害防制條例第11條第5 項之持有第
    三級毒品純質淨重20公克以上罪。公訴意旨雖認被告係意圖
    販賣而持有愷他命，惟此為被告否認，辯稱：伊有施用愷他
    命，因「阿全」表示需錢週轉，急著出售愷他命，如伊一次
    購買大量愷他命，價格較便宜，伊才購入前開愷他命，均係
    為供己施用等語。經查：檢察官雖以被告被查獲扣案之愷他
    命數量，顯然超過個人每日施用量，而認被告具販賣毒品之
    意等語。惟被告之前向「阿全」買愷他命，買5 公克的價格
    約2,500 元至3,000 元，在被告家中扣到的4 包愷他命，購
    買1 公克的單價約250 元，在被告身上扣到的5 包愷他命，
    價格共計2 萬5 千元左右，比「阿全」平常賣給被告的價格
    便宜不少等情，業據被告供承在卷（見本院卷第103 頁背面
    、第106 頁正面、第107 頁背面、第109 頁正面），而施用
    毒品者為供自己或他人共同施用目的，而一次購入較多數量
    ，甚或因為一次大量購入，而可取得較優的購買價格，均非
    無可能，據此可知，購入毒品數量的多寡，與是否供販賣營
    利，並無絕對之關連，仍應參酌其他證據以定之，是自難僅
    因被告前揭扣得第三級毒品愷他命的數量，即推論其必有販
    賣的意圖。參以被告為警查獲之際，並未同時在其身上或住
    處扣得分裝袋、分裝杓或磅秤等販毒之人通常用以分裝毒品
    之物，且本案扣案之愷他命9 包，被告供稱：在家中扣得的
    4 包愷他命，是我當初跟「阿全」買來的原始包裝，在我身
    上扣得的5 包愷他命，包裝袋我也沒有更動過等語（見本院
    卷第10 6頁正面、第108 頁反面），卷內亦無證據證明被告
    自購得前揭愷他命9 包後有另行分裝之行為，此與一般意圖
    販賣之人會將購得之毒品分裝成小包裝以利販售之情形有別
    。從而，本案依卷內資料，尚無任何足以認定被告確實欲販
    賣愷他命之客觀事證，亦無法推論被告於購入扣案之愷他命
    後，主觀上已萌生意圖販賣以營利之意圖。另被告就購買前
    揭5 包愷他命之金錢來源，供稱：我在99年1 月16日凌晨2
    、3 點，向張紹綸借2 萬元，我跟張紹綸約在我家附近，我
    到約定地點的時候，張紹綸已經到了，張紹綸有問我借錢的
    用途以及何時還錢，我說我急著用錢，會盡快還他，向張紹
    綸借完錢，我就去買毒品等語（見本院卷第97、98頁），雖
    與證人張紹綸在本院審理時證稱：99年1 月中旬我有借一筆
    2 萬元給被告，是在下午5 、6 點快傍晚的時候，在吉林路
    及南京東路附近有一家叫85度C 的店拿現金給被告，當時是
    被告先到約定地點，碰面的時候，我沒有問被告為何借錢等
    語（見本院卷第92、93、95頁），固有歧異；且被告就其每
    日施用多少數量之愷他命，先於警詢時供稱：每日吸食2 至
    3 次，每次約0.5 克至1 克左右等語（見99年度偵字第3070
    號卷第10頁），復於本院準備程序時供稱：我一天約用10至
    15公克，有時要用到20公克等語（見本院卷第54頁），於本
    院審理程序時又供稱：若在家裡沒事，可能一天會用到5 到
    1 0 公克等語（見本院卷第103 頁），歷次供述亦均有不符
    ，被告前揭關於購買5 包愷他命之金錢來源及每日施用愷他
    命之數量等供詞是否屬實，尚非無疑，惟縱被告否認犯罪事
    實所持辯解不能成立，然本案既無證據足以證明被告之犯罪
    已無合理之懷疑，自亦不得僅以此為由，即反推被告持有愷
    他命之目的，必係在意圖販賣以營利。此外，查無積極證據
    證明被告係意圖販賣而持有愷他命，即不得認定被告有此犯
    行。是公訴意旨認被告係毒品危害防制條例第5 條第3 項之
    意圖販賣而持有第三級毒品罪，尚有未洽，惟其持有第三級
    毒品愷他命之社會基本事實相同，爰變更起訴法條，並經本
    院當庭告知罪名。另按持有為行為之繼續，非狀態之繼續，
    故一經持有，其犯罪即告成立，但其完結，須繼續至持有行
    為終了時為止。本案被告先行購買4 包愷他命，於持有4 包
    愷他命之行為繼續中，復購買5 包愷他命而持有之，迄至遭
    警查獲時，前開持有9 包愷他命之行為始告終了，是被告雖
    係先後購買4 包、5 包愷他命，惟其持有該9 包愷他命之行
    為乃同一行為，應論以一罪，併予敘明。
三、按「刑法第62條之所謂發覺，係指有偵查犯罪職權之公務員
    已知悉犯罪事實與犯罪之人而言，而所謂知悉，固不以確知
    其為犯罪之人為必要，但必其犯罪事實，確實存在，且為該
    管公務員所確知，始屬相當。如犯罪事實並不存在而懷疑其
    已發生，或雖已發生，而為該管公務員所不知，僅係推測其
    已發生而與事實巧合，均與已發覺之情形有別。」最高法院
    著有75年臺上字第1634號判例要旨可資參照。本件如犯罪事
    實所載警方查獲被告持有第三級毒品純質淨重20公克以上犯
    行之過程，業據證人即查獲員警王石文於本院審理時證述甚
    詳（見本院卷第88頁背面至第91頁），是警方於被告主動交
    出第三級毒品愷他命9 包，並供出其有持有第三級毒品純質
    淨重20公克以上犯行前，並未發覺被告有此犯行，被告主動
    供出犯行，並靜候裁判，自合於自首要件，爰依刑法第62條
    前段之規定，減輕其刑。
四、爰審酌被告明知毒品對於人體身心之殘害頗大，竟持有數量
    龐大之愷他命，所生危害非輕，及其持有愷他命之時間，暨
    考量其犯後坦承犯行，犯罪之動機、目的、手段，學歷為高
    中肄業等一切情狀，量處如主文所示之刑。又毒品危害防制
    條例第18條第1 項後段規定查獲之第三、四級毒品，無正當
    理由而擅自持有者，沒入銷燬之；此應沒入銷燬之毒品，專
    指查獲施用或持有（未成罪）之第三、四級毒品而言；倘屬
    同條例相關法條明文規定處罰之犯罪行為，即非該條項應依
    行政程序沒入銷燬之範圍；再同條例對於查獲之製造、運輸
    、販賣、意圖販賣而持有、以非法方法使人施用、引誘他人
    施用及轉讓、持有一定數量以上第三、四級毒品之沒收，並
    無特別規定，如其行為已構成犯罪，則該毒品即屬不受法律
    保護之違禁物，應回歸刑法之適用，依刑法第38條第1 項第
    1 款之規定沒收之，始為適法（最高法院98年度臺上字第28
    89號、99年度臺上字第2733號判決意旨參照）。本件所扣得
    之第三級毒品愷他命9 包（含9 個塑膠包裝袋之驗餘總毛重
    為402.34公克），自應依刑法第38條第1 項第1 款規定宣告
    沒收之（已鑑驗耗損之第三級毒品愷他命，因已滅失，毋庸
    再予宣告沒收）。
據上論斷，應依刑事訴訟法第299 條第1 項前段、第300 條，毒
品危害防制條例第11條第5 項，刑法第11條前段、第62條前段、
第38條第1 項第1 款，判決如主文。
本案經檢察官曹哲寧到庭執行職務。
中    華    民    國    99    年    12    月    16    日
                  刑事第十九庭審判長法  官  李明益
                                    法  官  紀凱峰
                                    法  官  高若珊
上正本證明與原本無異。
如不服本判決應於收受送達後10日內向本院提出上訴書狀，並應
敘述具體理由；其未敘述上訴理由者，應於上訴期間屆滿後20日
內向本院補提理由書（均須按他造當事人之人數附繕本）「切勿
逕送上級法院」。
                                    書記官  游曉婷
中    華    民    國    99    年    12    月    16    日
附錄本案論罪科刑法條全文：
毒品危害防制條例第11條
持有第一級毒品者，處 3 年以下有期徒刑、拘役或新臺幣 5 萬
元以下罰金。
持有第二級毒品者，處 2 年以下有期徒刑、拘役或新臺幣 3 萬
元以下罰金。
持有第一級毒品純質淨重十公克以上者，處 1 年以上 7 年以下
有期徒刑，得併科新臺幣 1 百萬元以下罰金。
持有第二級毒品純質淨重二十公克以上者，處 6 月以上 5 年以
下有期徒刑，得併科新臺幣 70 萬元以下罰金。
持有第三級毒品純質淨重二十公克以上者，處 3 年以下有期徒
刑，得併科新臺幣 30 萬元以下罰金。
持有第四級毒品純質淨重二十公克以上者，處 1 年以下有期徒
刑，得併科新臺幣 10 萬元以下罰金。
持有專供製造或施用第一級、第二級毒品之器具者，處 1 年以
下有期徒刑、拘役或新臺幣 1 萬元以下罰金。

司法院資訊處製作；財團法人民間司法改革基金會備份。
